# 销售产品同时提供云服务收入确认问题

提问人：zhuzlcn6 时间：2020-06-05 16:33:06
公司销售自产产品，为满足客户能够手机APP在线使用（这也是产品的一个基本功能），需要用到相应的云资源，这部分云资源，公司是向阿里采购的，同时融入公司自已的部分研发以使与公司产品配套使用。客户购买产品后可以终身免费使用这块服务，直到产品报废无法使用为止。客户购买产品后需要注册才能在线使用，同时产生云资源的使用服务费，这块服务费阿里公司会每月按使用清单与公司结算，基于这样的业务想请教一下如下几个问题：
1 、公司产品销售与这块云服务是否可以认为是两个履约义务，产品销售一次性确认收入而云服务分期确认收入？
2 、对于云服务这块，客户的APP点击量是不确定的，有的客户经常点击，有的偶尔点击，且公司对客户的承诺是APP服务终身免费使用，但与阿里的结算是按实际点击量产生的费用结算，想问云服务的这块收入成本如何确认？
可以按预估的产品使用寿命及预估的平均点击量预估一块云服务收入按产品寿命期平均摊销吗？然后成本按与阿里的实际结算确认吗？收入成本是不是不匹配？
3 、公司产品销售有直接面向客户，也有面向经销商的，产品需要在线注册后才能使用APP，所以产品还在经销商手里时是不会产生云服务这块费用的，那么对于云服务这块业务的收入确认时点该如何判断？如果公司销售给经销商时就开始分期确认，那么如果哪天经销商发生退货时很难对应出这批退货已经确认过几期的收入，需要冲减多少的收入及成本。
还请陈版或哪个大侠帮忙解答，非常感谢！

回答人：chenyiwei
因为产品必须借助云服务才能通过APP在线使用，所以产品和云服务这两者是不能分离的，应整体构成单项履约义务。同时由于后续期间内必须持续保证该系统的运行环境，因此更倾向于作为在一段时间内履行的履约义务，收入的分摊年限为预计提供服务的年限。在最初缺乏历史数据时，建议采用较长的摊销年限，例如 5 ～ 10 年。
云服务的成本按各期与提供商（阿里）的实际结算金额确认。
通过经销商销售的产品收入暂不确认，到后续激活后在后续服务期间内摊销确认收入。

提问人：zhuzlcn6 时间：2020-06-08 16:33:07
陈老师，我补充一点，这个产品使用云资源APP在线查看是一项基本功能，也是大部分客户的基本需求，而且公司也承诺客户终身免费使用云资源。但如果不使用云资源也能使用该产品，只是要连线电脑查看，不能使用APP手机查看而已（当然很少有客户会采用这种方式），那么像这种情况产品和云服务能否确认为两项履约义务，分别确认收入？另外，公司也会把云资源销售给关联方公司，作为和关联方公司产品配套一起出售，是否也可以进一步认为产品和云服务能分离？

回答人：chenyiwei
不应将“很少有客户会使用的方式”作为分拆履约义务的主要理由。“公司也会把云资源销售给关联方公司，作为和关联方公司产品配套一起出售”也不是分拆的恰当理由，因为只表明商品可区分，未表明承诺可区分。

提问人：zhuzlcn6 时间：2020-06-09 11:44:00
@陈老师，我再补充一下。
公司与客户或经销商签定的都是产品销售合同，云资源服务只是对产品的一个承诺，合同里也不会体现，且云服务的价值相对于产品价值而言是很小的。另外销售合同中除非有质量问题，否则是不允许退货的，那如果这些产品卖给经销商后一直没有到最终用户，或者用户一直没有注册开通APP功能，如果按服务分期确认收入，这块产品就会变成一直无法确认收入。
客户在购买了公司产品后，如果觉得公司的云服务不能满足他的需求，可以通过更换市面上其他厂家的云服务（目前市面上有其他厂商单独销售云服务），虽然对于客户来说基于技术专业性无法自已更换，但对于技术人员（比如厂商、产品修理人员）来说还是比较容易操作且更换的成本不重大。
基于以上两点，想问一下产品销售和云服务是否可以作为单独的履约义务分开确认收入？云服务的价值相对于整个产品价值而真的是太小了，如果整个产品分期确认收入感觉不是太合适。

回答人：chenyiwei
关键是该产品脱离本企业提供的云服务和APP后，对用户而言，其功能和价值是否大打折扣？如果换用其他厂商的云服务，是否会对功能产生实质性影响？